臺灣高雄地方法院刑事判決
111年度簡上字第59號
上  訴  人  
即  被  告  陳水錦


選任辯護人  杜貞儀律師（法扶律師）
上列上訴人即被告因竊盜案件，不服本院高雄簡易庭民國110年1
2月20日110年度簡字第2609號第一審刑事簡易判決（起訴案號：
110年度偵字第12125號），提起上訴，本院管轄之第二審合議庭
，判決如下：
    主  文
原判決關於沒收部分撤銷。
其餘上訴駁回。
陳水錦緩刑貳年。緩刑期間付保護管束，並應於緩刑期間內至檢
察官指定之醫療院所接受精神治療。
    事實及理由
一、本案經本院審理結果，認第一審刑事簡易判決（下稱原審判
    決）之認事用法及量刑均無不當，應予維持。爰依刑事訴訟
    法第455條之1第3項準用同法第373條之規定，就本判決之事
    實、證據及理由，除證據部分應補充：㈠上訴人即被告陳水
    僅（下稱被告）於本院審理中所為之自白（見本院111年度
    簡上字第59號卷【下稱本院卷】第153、161頁）、㈡被告與
    告訴人王經惠（全聯實業股份有限公司高雄復興分公司經理
    ）民國111年5月28日和解書（見本院卷第111頁）、㈢告訴人
    111年5月30日刑事撤回告訴狀（見本院卷第109頁）外，其
    餘均引用第一審判決書之記載（如附件）。
二、證據能力部分：
    本判決下開所引用具有傳聞證據性質之證據資料，經檢察官
    、被告及辯護人於本院行審理程序時，均表示同意作為證據
    （見本院卷第153頁），本院審酌該等證據作成之情況，既
    無違法取得情事，復無證明力明顯過低等情形，認以之作為
    證據應屬適當，依刑事訴訟法第159條之5第1項規定，均有
    證據能力。又本判決後述所引用之非供述證據部分，與本案
    均有關聯性，且查無違反法定程序取得之情，依刑事訴訟法
    第158條之4規定反面解釋，亦具證據能力。
三、被告上訴意旨略以：被告與告訴人已和解，獲得告訴人原諒
    ，請斟酌被告已高齡78歲，經濟狀況不佳，有身心障礙手冊
    ，拘役部分無法易服勞役，請求給予緩刑宣告等語（見本院
    卷第57、151、153頁）。
四、駁回上訴之理由：
  ㈠按量刑輕重，係屬事實審法院得依職權自由裁量之事項，苟
    已斟酌刑法第57條各款所列情狀而未逾越法定刑度，不得遽
    指為違法（最高法院72年度台上字第6696號判決意旨參照）
    。復按在同一犯罪事實與情節，如別無其他加重或減輕之原
    因，下級審法院量定之刑，亦無過重或失輕之不當情形，則
    上級審法院對下級審法院之職權行使，原則上應予尊重（最
    高法院85年度台上字第2446號判決意旨參照）。
　㈡原審判決認被告係犯刑法第320條第1項之竊盜罪，事證明確
    ，據以論罪科刑，並認被告於本案犯行時，確係因精神障礙
    及其他心智缺陷，致其辨識行為違法或依其辨識而行為之能
    力顯著減低，依刑法第19條第2項之規定減輕其刑，復審酌
    被告不思以正途獲取所需，任意竊取他人財物，顯然欠缺尊
    重他人財產法益之觀念，所為實有不該，惟念其於原審審理
    時終能坦承犯行，態度尚可，兼衡被告行為時精神狀態、教
    育程度、經濟（涉個人隱私，詳卷）、前科素行（詳卷附臺
    灣高等法院被告前案紀錄表）、所竊財物價值等一切情狀，
    量處拘役10日，並諭知以新臺幣（下同）1,000元折算1日之
    易科罰金折算標準。本院認原審判決認事用法並無違誤，至
    於被告雖提起本件上訴，然迄至原審判決時被告確實尚未與
    告訴人和解並賠償告訴人之損失一節，是原審判決已斟酌刑
    法第57條各款所列情狀，且未逾越法定刑度，所為量刑並無
    不當。被告上訴意旨亦未指摘原判決有何違法不當之處，其
    上訴為無理由，應予駁回。
  ㈢被告未曾因故意犯罪受有期徒刑以上刑之宣告，有臺灣高等
    法院被告前案紀錄表在卷可按。本院考量被告於本院第二審
    審理中已與告訴人和解成立，並已全額給付完畢，告訴人表
    示同意給予被告緩刑之機會等情，有被告與告訴人和解書及
    告訴人刑事撤回告訴狀可稽（見本院卷第109-111頁），足
    認被告具有悔意，並已彌補告訴人之損害，堪信被告經此偵
    審程序及罪刑之宣告，當知所警惕，又被告於本案行為前已
    長期受精神疾病所困，若僅施以刑罰，而未予適當之治療，
    恐無助於避免其再犯。本院參以辯護人提出之110年9月29日
    宣判之本院110年度簡上字第117號判決（見本院卷第87-88
    頁）及被告之前案紀錄（有臺灣高等法院被告前案紀錄表可
    稽），可知被告於該案件經宣告緩刑，且附有被告應定期至
    醫療院所接受精神治療之條件，而參之被告於接受治療後，
    迄今未見有再涉犯竊盜案件，足認應有避免被告再犯之效，
    故本院亦認原審判決對被告所宣告之刑以暫不執行為適當，
    爰依刑法第74條第1項第1款規定宣告緩刑2年，併依刑法第7
    4條第2項第6款、第93條第1項第2款規定，諭知被告於緩刑
    期間付保護管束，並應定期前往醫療院所接受精神治療（至
    實際進行診療之醫療院所、接受治療之頻率及相關內容則由
    執行檢察官指定，並與該醫療院所協調定之），俾提供被告
    有效且必要之協助，以收矯正之效。
五、沒收（撤銷原判決沒收部分）：
  ㈠按沒收、非拘束人身自由之保安處分適用裁判時之法律，刑
    法第2條第2項定有明文，刑法關於沒收規定，先後於104年1
    2月30日、105年6月22日修正公布，並均定於105年7月1日施
    行，修正後之沒收規定，取消修正前之從刑性質，改為對犯
    罪事實之獨立法律效果，刑法施行法第10條之3第2項亦配合
    修正，明定105年7月1日前施行之其他法律關於沒收、追徵
    、追繳、抵償之規定，不再適用。是刑法修正後，沒收已非
    從刑，為獨立之法律效果（立法理由參照），無主從刑不可
    分之關係，則於上訴審程序，應依上訴範圍，對原審判決關
    於沒收之諭知或未諭知部分、罪名與刑罰之諭知部分，分別
    處置。亦即，原審判決如對罪刑諭知並無不當，僅就沒收部
    分容有未洽，僅須就沒收部分為撤銷並重為沒收諭知即可，
    核先敘明。
  ㈡按犯罪所得已實際合法發還被害人者，不予宣告沒收或追徵
    ，刑法第38條之1第5項定有明文。所謂實際合法發還，係指
    因犯罪而生民事或公法請求權已經被實現、履行之情形而言
    。查被告本件竊盜所得之未扣案瑞穗全脂鮮乳1瓶、斐濟天
    然深層礦泉水1瓶、富翁一級棒紅殼鮮雞蛋1盒（總價值194
    元），屬本案犯罪所得，原審諭知應予沒收、追徵，固非無
    見，然被告業已與告訴人就本案竊盜所得之價額以194元和
    解，被告並已給付予告訴人，前已認定，足見本案之犯罪所
    得應屬實際合法發還告訴人，依刑法第38條之1第5項規定，
    應不予宣告沒收或追徵，原審未及審酌此情，而就犯罪所得
    為沒收、追徵之諭知，尚有未洽。是被告對簡易判決之全部
    上訴，雖無理由，然原判決沒收部分既有上開違誤，本院自
    仍應就原判決關於沒收部分予以撤銷。
據上論斷，應依刑事訴訟法第455條之1第1項、第3項、第368 條
、第369條第1項前段、第373條、第364條，判決如主文。
本案經檢察官楊瀚濤提起公訴、檢察官郭麗娟到庭執行職務。
中　　華　　民　　國　 111　　年　　 8　　月　　25　　日
　　　　　　　　　刑事第十庭  審判長法　官  曾鈴媖
　　　　　　　　　
　　　　　　　　　                  法　官  陳美芳
　　　　　　　　　　　　　　　　　　
　　　　　　　　　　　　　　　　　　法　官  蔣文萱　
以上正本證明與原本無異。
不得上訴。
中　　華　　民　　國　　111 　年　　8 　　月　　25　　日
                                    書記官  廖佳玲
【附件：本院110年度簡字第2609號刑事簡易判決1份】